【裁判字號】    98,訴,84
【裁判日期】    980619
【裁判案由】    違反毒品危害防制條例
【裁判全文】
臺灣嘉義地方法院刑事判決                98年度訴字第84號
公  訴  人  臺灣嘉義地方法院檢察署檢察官
被      告  甲○○
                    (現於臺灣嘉義看守所羈押中)
上列被告因違反毒品危害防制條例案件，經檢察官提起公訴（97
年度毒偵字第1573號），被告於本院行準備程序時就被訴事實為
有罪之陳述，本院合議庭裁定由受命法官改依簡式審判程序進行
審理，判決如下：
    主  文
甲○○施用第一級毒品，累犯，處有期徒刑捌月。扣案第一級毒
品海洛因貳包（驗餘淨重分別為零點零參貳貳公克、零點壹貳伍
伍公克)均沒收銷燬之，前揭毒品外包裝貳個均沒收。又施用第
二級毒品，累犯，處有期徒刑參月。扣案第二級毒品甲基安非他
命壹包 (驗餘淨重零點陸柒柒公克)沒收銷燬之，前揭毒品外包
裝壹個、吸食器壹組、電子磅秤貳具均沒收。應執行有期徒刑拾
月，扣案第一級毒品海洛因貳包（驗餘淨重分別為零點零參貳貳
公克、零點壹貳伍伍公克)、第二級毒品甲基安非他命壹包 (驗
餘淨重零點陸柒柒公克)均沒收銷燬之，前揭毒品外包裝袋參個
、吸食器壹組、電子磅秤貳具均沒收。
    犯罪事實及理由
一、本案犯罪事實及證據均引用附件檢察官起訴書內容。惟犯罪
    事實欄補充「扣得被告所有供施用毒品之第1級毒品海洛因2
    包（驗餘淨重分別為0.0322公克、0.1255公克)、第2級毒品
    甲基安非他命1包 (驗餘淨重0.677公克)、吸食器1組、電子
    磅秤2具。」，證據欄補充「行政院衛生署管制藥品管理局
    管檢字第0970010621號鑑定書、行政院衛生署草屯療養院草
    療鑑字第0971000009號鑑定書各1紙」。
二、本件係經被告於準備程序為有罪之表示，而經本院合議庭裁
    定由受命法官獨任以簡式審判程序加以審理，依刑事訴訟法
    第273條之2、第159條第2項之規定，不適用傳聞法則有關限
    制證據能力之相關規定，合先敘明。
三、查被告前因施用毒品案件，經強制戒治後，於92年4月7日釋
    放，此有臺灣高等法院被告前案紀錄表可稽，其雖於強制戒
    治執行完畢釋放5年後，再犯本件施用毒品案件，惟按毒品
    危害防制條例於92年7月9日修正公布，自93年1月9日施行，
    其中第20條、第23條將施用毒品之刑事處遇程序，區分為「
    初犯」及「5年內再犯」、「5年後再犯」。依其立法理由之
    說明：「初犯」，經觀察、勒戒或強制戒治後，應為不起訴
    處分或不付審理之裁定；經觀察、勒戒或強制戒治執行完畢
    釋放後，「5年內再犯」者，因其再犯率甚高，原實施之觀
    察、勒戒及強制戒治既已無法收其實效，爰依法追訴或裁定
    交付審理。至於經觀察、勒戒或強制戒治執行完畢釋放後，
    「5年後再犯」者，前所實施之觀察、勒戒或強制戒治已足
    以遮斷其施用毒品之毒癮，為期自新及協助其斷除毒癮，仍
    適用「初犯」規定，先經觀察、勒戒或強制戒治之程序。從
    而依修正後之規定，僅限於「初犯」及「5年後再犯」二種
    情形，始應先經觀察、勒戒或強制戒治程序。倘被告於5年
    內已再犯，經依法追訴處罰，縱其第3次（或第3次以上）再
    度施用毒品之時間，在初犯經觀察、勒戒或強制戒治執行完
    畢釋放5年以後，已不合於「5年後再犯」之規定，且因已於
    「5年內再犯」，顯見其再犯率甚高，原實施觀察、勒戒或
    強制戒治，已無法收其實效，即應依該條例第10條處罰。查
    本件被告於93年間施用第1級毒品案件，經本院以93年度訴
    字第454號判決判處有期徒刑7月，嗣經臺灣高等法院台南分
    院駁回上訴確定，亦有前揭前案紀錄表可稽，故本件被告犯
    行依法自應予追訴處罰。
四、查海洛因及甲基安非他命分別為毒品危害防制條例第2條第2
    項第1、2款所定之第1級及第2級毒品。核被告所為，係犯毒
    品危害防制條例第10條第1項施用第1級毒品罪及第2項施用
    第2級毒品罪。被告施用前持有海洛因及甲基安非他命之低
    度行為，為施用之高度行為所吸收，不另論罪。所犯2罪犯
    意各別，行為互異，應分論併罰。又被告前因違反毒品危害
    防制條例案件，經判處有期徒刑7月，嗣經臺灣高等法院台
    南分院駁回上訴確定，甫於95年8月25日執行完畢，有臺灣
    高等法院被告前案紀錄表在卷可稽，其於受徒刑之執行完畢
    後，5年以內故意再犯本件有期徒刑以上之罪，為累犯，應
    依刑法第47 條第1項規定加重其刑。
五、爰審酌被告曾因施用毒品經強制戒治執行完畢，猶未知警惕
    而再犯本案，足見其未徹底戒除施用毒品，惟念及施用毒品
    本質上係戕害自身健康之行為，尚未嚴重破壞社會秩序或侵
    害他人權益，且被告坦承犯行、犯後態度尚屬良好暨其犯罪
    之動機、目的、手段、其為高中畢業之智識程度等一切情狀
    ，量處如主文所示之刑，並定其應執行之刑。
六、按查獲之第1、2級毒品，不問屬於犯人與否，均沒收銷燬之
    ，毒品危害防制條例第18條第1項前段定有明文。又毒品危
    害防制條例第18條第1項規定，得諭知沒收並銷燬之者，以
    查獲之毒品及專供製造或施用毒品之器具為限，不及於毒品
    之外包裝；本案扣案之第1級毒品海洛因2包（驗餘淨重分別
    為0.0322公克、0.1255公克)、第2級毒品安非他命1包 (驗
    餘淨重0.677公克)，係屬毒品危害防制條例第2條第2項第1
    款、第2款所定之第1、2級毒品，有行政院衛生署管制藥品
    管理局管檢字第0970010621號鑑定書、行政院衛生署草屯療
    養院草療鑑字第0971000009號鑑定書各1紙可稽，應依毒品
    危害防制條例第18條第1項前段之規定，宣告沒收銷燬之。
    毒品外包裝袋3個、吸食器1組、電子磅秤2具，為被告所有
    ，供犯罪所用之物，業據被告供承在卷，應依刑法第38條第
    1項第2款沒收。
七、依刑事訴訟法第299條第1項前段、第273條之1第1項、第310
    條之2、第454條第2項，毒品危害防制條例第10條第1項、第
    2項、第18條第1項前段，刑法第11條前段、第47條第1項、
    第51條第5款、第38條第1項第2款，判決如主文。
本案經檢察官王輝興到庭執行職務。
中    華    民    國    98    年    6    月    19    日
                  刑事第六庭    法  官  黃義成
上列正本證明與原本無異。
如不服本判決應於收受判決後10日內向本院提出上訴書狀（應附
繕本），並應敘述具體理由；其未敘述上訴理由者，應於上訴期
間屆滿後20日內向本院補提理由書（均須按他造當事人之人數附
繕本）「切勿逕送上級法院」。
中    華    民    國    98    年    6    月    19    日
                                書記官  吳明蓉
附錄論罪科刑法條：
毒品危害防制條例第10條
施用第一級毒品者，處 6 月以上 5 年以下有期徒刑。
施用第二級毒品者，處 3 年以下有期徒刑。


司法院資訊處製作；財團法人民間司法改革基金會備份。
